【裁判字號】    97,台非,482
【裁判日期】    971009
【裁判案由】    違反毒品危害防制條例
【裁判全文】
最高法院刑事判決              九十七年度台非字第四八二號
上  訴  人  最高法院檢察署檢察總長
被      告  甲○○
上列上訴人因被告違反毒品危害防制條例案件，對於台灣士林地
方法院中華民國九十六年十一月三十日第一審確定判決（九十六
年度訴字第一００九號，起訴案號：台灣士林地方法院檢察署九
十六年度毒偵字第一九０四號），認為違背法令，提起非常上訴
，本院判決如下：
    主  文
原判決撤銷。
本件公訴不受理。
    理  由
非常上訴理由稱：「按判決不適用法則或適用不當者，為違背法
令；又已經提起公訴或自訴之案件，在同一法院重行起訴者，應
諭知不受理之判決，刑事訴訟法第三百七十八條、第三百零三條
第二款分別定有明文。此乃一事不再理之原則，以免一案兩判，
致生裁判歧異之結果。經查，被告甲○○自九十六年五月二十二
日起至同年六月四日止，施用第一級毒品海洛因之事實，經台灣
士林地方法院檢察署檢察官於九十六年六月二十六日提起公訴（
九十六年度毒偵字第一二一七號），於九十六年七月四日繫屬於
台灣士林地方法院審理。又被告於九十六年四月間起至九十六年
七月十七日止，施用第一級毒品海洛因之事實，原檢察官認與起
訴部分具有包括一罪之集合犯關係，於九十六年八月十七日移送
併案審理（九十六年度毒偵字第一五一九號）。原起訴部分，經
一審法院於九十六年八月十七日以九十六年度訴字第六四六號判
決，處被告有期徒刑一年。該併案部分，因未及審理而退回原檢
察官處理。再經原檢察官將該併案部分，提起上訴，嗣經台灣高
等法院於九十七年一月三十一日以九十六年度上訴字第四八二一
號判決，撤銷第一審判決，改判處被告有期徒刑一年二月，並於
同年三月七日確定。惟被告於九十六年七月十六日二十三時起至
九十六年七月十七日十三時止，施用第一級毒品海洛因之事實，
復經原檢察官於九十六年九月二十七日向原審法院提起公訴（九
十六年度毒偵字第一九０四號），並於九十六年十月十七日繫屬
同一法院。查此部分犯罪事實為前案判決確定事實之一部分，依
首開說明，原審於九十六年十一月三十日判決時，就此重行起訴
部分，即應諭知不受理之判決，始為適法。乃原審不查，竟誤為
實體之科刑判決，自有違一事不再理之原則，而有判決適用法則
不當之違背法令。案經確定，且於被告不利。爰依刑事訴訟法第
四百四十一條、第四百四十三條提起非常上訴，以資糾正」等語
。
本院按判決不適用法則或適用不當者，為違背法令；又已經提起
公訴或自訴之案件，在同一法院重行起訴者，應諭知不受理之判
決。刑事訴訟法第三百七十八條、第三百零三條第二款分別定有
明文。卷查，台灣士林地方法院檢察署檢察官於民國九十六年六
月二十六日，對被告甲○○自九十六年五月二十二日起至同年六
月四日止，施用第一級毒品海洛因之犯行，提起公訴（九十六年
度毒偵字第一二一七號），於九十六年七月四日繫屬於原審法院
（台灣士林地方法院）。嗣原檢察官又偵辦被告涉嫌自九十六年
四月間起至九十六年七月十七日止，施用第一級毒品海洛因案件
，認與前開起訴部分為包括一罪之同一案件，於九十六年八月十
七日移送原審法院併案審理（九十六年度毒偵字第一五一九號）
。然原審法院僅就原起訴部分審理，於九十六年八月十七日判決
（九十六年度訴字第六四六號），論被告以施用第一級毒品（累
犯）罪，量處有期徒刑一年。對於前開檢察官移送併案部分，因
未及審理而退回檢察官處理。經檢察官併案提起上訴後，台灣高
等法院審理結果認被告自九十六年四月間起至同年七月十六日止
，有持續多次施用海洛因之犯行，前開併案與起訴部分屬包括一
罪之同一案件，而併予審判，於九十七年一月三十一日以九十六
年度上訴字第四八二一號刑事判決，撤銷第一審判決，改判論被
告以施用第一級毒品罪，量處有期徒刑一年二月，併諭知相關之
從刑，而於同年三月七日確定，有該案卷可稽。惟台灣士林地方
法院檢察署檢察官復於九十六年九月二十七日，對被告於九十六
年七月十六日二十三時許施用海洛因，而於九十六年七月十七日
十三時許被查獲部分之犯行，以九十六年度毒偵字第一九０四號
起訴書，向原審法院重複提起公訴，於九十六年十月十七日繫屬
同一法院。原審法院失察於九十六年十一月三十日就此重行起訴
部分判決時，未依法諭知不受理之判決，而誤為實體科刑（處有
期徒刑一年二月，併諭知相關從刑）之判決（被告於九十七年三
月十一日撤回第二審之上訴確定），自屬違背一事不再理之原則
，而有判決適用法則不當之違背法令。案經確定，且於被告不利
，非常上訴意旨執以指摘，洵有理由，應由本院將原判決撤銷，
另為不受理之諭知，以資救濟。
據上論結，應依刑事訴訟法第四百四十七條第一項第一款、第三
百零三條第二款，判決如主文。
中    華    民    國  九十七  年    十    月    九    日
                      最高法院刑事第九庭
                          審判長法官  洪  文  章
                                法官  王  居  財
                                法官  郭  毓  洲
                                法官  黃  梅  月
                                法官  邱  同  印
      本件正本證明與原本無異
                                      書  記  官
中    華    民    國  九十七  年    十    月   十四   日
                                                      Ｑ


司法院資訊處製作；財團法人民間司法改革基金會備份。
